臺灣臺北地方法院民事判決　　　　　　 99年度簡上字第382號
上　訴　人
即被上訴人　太陽住商大廈管理委員會
法定代理人　李逸賢
被 上 訴人
即上訴人　　戴莉容
上列當事人間請求給付管理費等事件，上訴人對於民國98年5 月
18日本院臺北簡易庭98年度北簡字第33041 號第一審判決提起上
訴，本院於100年2月23日言詞辯論終結，判決如下：
    主  文
原判決關於命戴莉容給付太陽住商大廈管理委員會新臺幣壹萬柒
仟柒佰肆拾壹元，及其中新臺幣壹萬伍仟柒佰貳拾伍元自民國九
十八年九月十日，其餘新臺幣貳仟零壹拾陸元自民國九十九年三
月二十四日起，均至清償日止按年息百分之十計算之利息，及該
部分假執行並免為假執行之宣告，暨命戴莉容負擔訴訟費用之裁
判均廢棄。
上開廢棄部分，太陽住商大廈管理委員會在第一審之訴及假執行
之聲請均駁回。
太陽住商大廈管理委員會之上訴駁回。
第一審關於命戴莉容負擔訴訟費用部分及第二審訴訟費用，由太
陽住商大廈管理委員會負擔。
    事實及理由
壹、程序部分：
    按訴之變更或追加，非經他造同意，不得為之，但第255 條
    第1 項第2 款至第6 款情形，不在此限；上開規定，於簡易
    訴訟程序之第二審準用之，民事訴訟法第446 條第1 項、第
    436 條之1 第3 項分別定有明文。查本件上訴人太陽住商大
    廈管理委員會於原審起訴時主張援引系爭規約及區分所有權
    人會議決議，請求被上訴人戴莉容給付管理費新臺幣（下同
    ）15,725元及修繕費201,600 元，聲明求為判決：戴莉容應
    給付太陽住商大廈管理委員會217,325 元及自支付命令狀繕
    本送達翌日起至清償日止，按年息10% 計算之利息，嗣於原
    審民國99年3 月23日言詞辯論期日當庭就所請求管理費部分
    由15,725元擴張為17,741元（見原審卷第476 至480 頁），
    而擴張聲明為：戴莉容應給付太陽住商大廈管理委員會219,
    341 元及自起訴狀繕本送達翌日起至清償日止，按年息10%
    計算之利息。經原審判命被上訴人戴莉容應給付太陽住商大
    廈管理委員會管理費17,741元及其中15,725元部分自98年9
    月10日、另2,016 元部分自99年3 月24日起至清償日止，按
    年息10% 計算之利息，其餘之訴駁回。上訴人太陽住商大廈
    管理委員會就其敗訴部分提起上訴，主張被上訴人戴莉容應
    給付修繕費201,600 元，並於99年6 月8 日、同年10月19日
    均具狀聲明請求：戴莉容應給付太陽住商大廈管理委員201,
    600 元，及自原審起訴狀繕本送達翌日起至清償日止，按年
    息5%計算之利息。核屬減縮應受判決事項之聲明，依首揭規
    定，應予准許，合先敘明。
貳、實體部分：
一、上訴人即被上訴人太陽住商大廈管理委員會起訴主張：
  (一)被上訴人即上訴人戴莉容為址設臺北市○○○路○ 段99號2
    樓之07「太陽住商大廈」（下稱系爭大廈）之區分所有權人
    ，因積欠91年1 月至98年12月止管理費共計17,741元及尚未
    繳交修繕費每坪6 萬元共3.36坪，應收201,600 元，經太陽
    住商大廈管理委員會多次催繳及寄發存證信函仍未給付上述
    費用。
  (二)依系爭大廈90年1 月5 日第1 屆所有權人大會會議記錄、出
    列席單位及人員附冊可證區分所有權人會議已經合法通過「
    太陽住商大廈管理委員會組織章程及規約」（下稱系爭規約
    ），並決議收取每月每坪70元管理費。戴莉容應自91年1 月
    起按每坪每月70元標準繳交管理費，嗣92年度第2 次區分所
    有權人會議決議將繳交管理費標準自93年1 月1 日起調降為
    50元，依此計算，戴莉容自91年1 月起至98年12月止共積欠
    管理費17,741元未繳付。爰依90年1 月5 日第1 屆區分所有
    權人會議決議及系爭規約第11條第1 項第2 款、第5 項等規
    定，請求戴莉容給付管理費17,741元。
  (三)本社區2 樓、B1商場所有人，係一般零售業及日常用品零售
    業用途，供公眾出入商場，建商87年交屋後向戴莉容等承租
    至89年10月象神颱風止近2 年，因其等從不參加區分所有權
    人會議，當再次又逢納莉颱風風災後，即不再聞問，亦從未
    前來修繕設備，且B1、2 樓各商場攤位所有權人無法獨立、
    各自修繕，對本社區已構成公共危險、公共衛生之嫌。戴莉
    容等住戶長期規避應分攤管理、修繕等費用之支出責任，又
    因已違反消防法隨時有被斷水、斷電，造成公共安全等問題
    之違失，其等應負疏於善盡自身防颱防範措施責任外，所請
    求之修繕費用當然可歸責於戴莉容上述之事由所致，應由其
    負擔。96年1 月第7 屆第2 次區分所有權人會議，表決通過
    授權太陽住商大廈管理委員會收取費用修復B1、2 樓商場之
    決議，97年1 月第8 屆第2 次區分所有權人會議決議繼續執
    行第7 屆未執行之費用。太陽住商大廈管理委員會遂於97年
    3 月25日請弘旺消防工程有限公司（下稱弘旺公司）估價商
    場共有部分含專有部分之消防水電、空調系統需67,825,631
    元，每坪平均需負擔48,446.1 8元。本社區2 樓以下歷經象
    神、納莉颱風侵襲，泡水損壞原有機具初估需數百萬元，故
    先酌收修繕費用每坪6 萬元，待修繕完成後多退少補。98年
    11 月14 日第9 屆第1 次區分所有權人會議決議每坪收取6
    萬元修繕費（多退少補），合於公寓大廈管理條例第10條第
    2 項規定。縱認召集程序或決議有瑕疵，在住戶依民法第56
    條第1 項訴請撤銷區分所有權人決議事項，未經法院撤銷決
    議前，該決議仍屬有效，區分所有權人仍應受其拘束。惟戴
    莉容迄今尚未繳納修繕費用，爰依第7 屆第2 次、第8 屆第
    2 次、第9 屆第1 次區分所有權人會議決議及公寓大廈管理
    條例第10條第2 項規定，請求戴莉容給付修繕費用201,600
    元。
  (四)並聲明：戴莉容應給付太陽住商大廈管理委員會219,341 元
    ，及自起訴狀繕本送達翌日起至清償日止，按年息10% 計算
    之利息；並願供擔保，請准宣告假執行。
二、被上訴人即上訴人戴莉容則以：
  (一)太陽住商大廈管理委員會所召開之區分所有權人會議，與會
    人數根本未達法定標準，且與投票人數不符，並欠缺簽到表
    及委託書，其程序違反公寓大廈管理條例第3 條第12款、第
    31條、第10條第2 項規定，會議無效。
  (二)被上訴人戴莉容購置太陽大廈2 樓，自買入後即因係違建而
    無法使用，故曾決議待至能使用時再收取管理費；至於區分
    所有權人會議曾針對災害後各項損失及修繕，提出修繕管理
    辦法及原則，此項決議經區分所有權人會議決議通過後應公
    告所有住戶，並將所有支出需檢附發票，於年度終結須詳列
    會計帳目供住戶查詢。但均未見太陽住商大廈管理委員會提
    出據以請求之管理費收取標準、歷年合法之區分所有權人大
    會會議記錄及提案表決記錄、實施的財務報表、收費紀錄表
    、進出存財務清冊、發票、年度財務報表，太陽住商大廈管
    理委員會向被上訴人請求給付管理費及修繕費，實屬無據。
  (三)且太陽住商大廈管理委員會提出之規約，係97年3 月編修之
    版本，雖有太陽住商大廈第8 屆管理委員會最新版本規約，
    太陽住商大廈管理委員會陳稱規約內有記載該規約為89年12
    月23日制訂並經第1 次區分所有權人會議決議通過，且規約
    內對歷次修正條文均有記載，其中關於管理費收取之第11條
    從未修正云云，惟其所提出規約顯為第8 屆管理委員會所整
    理製作，無從據以認定規約制訂及歷次決議過程之合法性。
    太陽住商大廈管理委員會雖另提出該管理委員會於97年4 月
    25日所發太陽住商管八函字第97106 號、91年度、92年度第
    2 次、93年度第7 屆第2 次、第8 屆第2 次區分所有權人大
    會會議記錄、第8 屆第2 次表決結果及現場照片佐證，仍無
    從憑以證明區分有權人會議決議之合法性。且太陽住商大廈
    管理委員會迄未能提出任何1 次區分所有權人會議之出席簽
    到簿、委託書等資料，以證明太陽大廈之規約確曾經區分所
    有權人會議合法決議通過。所辯遭89年象神、90年納莉颱風
    淹水致無法提出資料，惟上述颱風淹水係89、90年，太陽住
    商大廈管理委員會自承區分所有權人會議決議自93年1 月1
    日起調降管理費為50元，且依提出之規約第24條所載，太陽
    住商大廈管理委員會至少應可提出93年決議降低管理費，或
    95年1 月14日決議修訂規約之相關資料，故其辯稱無法提出
    ，要無足採。則太陽住商大廈管理委員會請求被上訴人繳納
    管理費，即屬無據。
  (四)再者，太陽住商大廈管理委員會雖提出第7 屆第2 次、第8
    屆第2 次區分所有權人會議記錄，主張被上訴人應給付修繕
    費，惟並未提出此2 次區分所有權人會議記錄之簽到簿或其
    他會議資料加以佐證，且此2 次會議召開時間分別係95年12
    月、96年12月，均在上述2 颱風淹水事件之後，卻未能舉證
    證明該2 次會議決議之合法性，自無從認上開決議係合法作
    成。又公寓大廈管理條例第10條第2 項規定，係以該筆修繕
    費用之發生係因可歸責於該特定區分所有權人之事由所致為
    要件，然系爭大樓2 樓商場自落成迄今從未正式營業，且達
    129 戶，若非商場存有根本性問題導致用戶無法正常使用，
    豈有上百攤商同時閒置其資產，不加利用之理，無從認定係
    可歸責於被上訴人之事由，復未另舉證證明被上訴人有何可
    歸責事由，故太陽住商大廈管理委員會亦無從請求被上訴人
    給付修繕費等語，資為抗辯。
三、原審判決戴莉容應給付太陽住商大廈管理委員會17,741元，
    及其中15,725元部分自98年9 月10日，其餘2,016 元部分自
    99年3 月24日起，均至清償日止按年息10% 計算之利息；並
    駁回太陽住商大廈管理委員會其餘之訴。太陽住商大廈管理
    委員會不服提起上訴，上訴聲明為：(一)原判決不利於太陽住
    商大廈管理委員會部分廢棄。(二)上開廢棄部分，戴莉容應給
    付太陽住商大廈管理委員會201,600 元及按年息5%計算之利
    息，復答辯聲明：戴莉容之上訴駁回。另戴莉容亦不服提起
    上訴，上訴聲明為：(一)原判決不利於戴莉容部分廢棄。(二)上
    開廢棄部分，太陽住商大廈管理委員會第一審之訴駁回，並
    答辯聲明：太陽住商大廈管理委員會之上訴駁回。
四、查戴莉容為臺北市○○○路○ 段99號2 樓之07太陽大廈之區
    分所有權人，所有權面積為3.36坪，戴莉容自91年1 月起迄
    今，並未繳納太陽住商大廈管理委員會主張之管理費及修繕
    費等情，此有建物登記謄本附卷足憑（見本院司促卷第8 頁
    ），並為兩造所不爭執，堪信為真實。
五、至上訴人太陽住商大廈管理委員會主張依系爭規約及區分所
    有權人會議決議，戴莉容應給付未繳之管理費17,741元，及
    為修復系爭大廈地下1 樓及2 樓商場因風災造成損壞之修繕
    費201,600 元及遲延利息等情，則為戴莉容所否認，並以前
    揭情詞置辯。是以，本件應審究者厥為：(一)太陽住商大廈管
    理委員會援引系爭規約及區分所有權人會議之決議，請求戴
    莉容給付管理費17,741元部分，有無理由？(二)太陽住商大廈
    管理委員會依系爭區分所有權人會議之決議，請求戴莉容給
    付修繕費201,600 元部分，是否有據？爰分項析述如下：
  (一)太陽住商大廈管理委員會援引系爭規約及區分所有權人會議
    之決議，請求戴莉容給付管理費17,741元部分，有無理由？
  1.按區分所有權人會議如係由無召集權人所召集，既非公寓大
    廈管理組織合法成立之意思機關，自不能為有效之決議，且
    形式上亦屬不備成立要件之會議，其所為之決議當然自始完
    全無決議之效力，此參照最高法院28年上字第1911號例意旨
    可明，同院92年度臺上字第2517號判決亦同。次按區分所有
    權人會議，由全體區分所有權人組成，每年至少應召開定期
    會議1 次。有下列情形之1 者，應召開臨時會議：一發生重
    大事故有及時處理之必要，經管理負責人或管理委員會請求
    者。二經區分所有權人1/5 以上及其區分所有權比例合計1/
    5 以上，以書面載明召集之目的及理由請求召集者。區分所
    有權人會議由區分所有權人互推1 人為召集人；召集人任期
    1 年，連選得連任。召集人無法依前項規定互推產生時，區
    分所有權人得申請地方主管機關指定臨時召集人，或依規約
    相互輪流擔任，其任期至新召集人選出為止。92年12月31日
    修正前之公寓大廈管理條例第25條定有明文。又本條例第25
    條第3 項所定互推1 人為召集人，除規約另有規定者外，應
    有區分所有權人2 人以上之書面推選，經公告10日後生效，
    此亦為94年11月16日修正前之同條例施行細則第8 條所明訂
    。是依上述可知，上訴人太陽住商大廈管理委員會主張依90
    年1 月5 日所召開第1 屆區分所有權人會議，關於召集人之
    推選程序，需有區分所有權人2 人以上之書面推選，並經公
    告10日後始生效，如未經上開規定之推舉及公告程序即逕召
    集區分所有權人會議，應屬無召集權人召集之區分所有權人
    會議，依上開判例見解，該會議所為之決議自始不生效力，
    不待撤銷即絕對、當然無效。
  2.上訴人太陽住商大廈管理委員會請求戴莉容給付管理費，無
    非係以系爭大廈90年1 月5 日第1 屆區分所有權人會議之決
    議及系爭規約第11條第1 項第2 款及第5 項規定為依據，惟
    為戴莉容所否認，並爭執該次會議決議有無召集權人召集及
    程序、決議不合法等情，則上訴人太陽住商大廈管理委員會
    自應就所主張系爭規約係合法制訂並經區分所有權人合法召
    集會議決議通過而有拘束被上訴人戴莉容之效力此一有利於
    己之事實，負舉證之責。查上訴人太陽住商大廈管理委員會
    固提出90年1 月5 日第1 屆區分所有權人會議紀錄及該會議
    出列席單位人員附冊等資料為據，並主張該次會議業經書面
    推舉訴外人張陳明珠為召集人且經公告程序云云，然觀諸系
    爭上述90年1 月5 日第1 屆區分所有權人會議紀錄（見原審
    卷第264 、265 頁）載明該次會議主席為張弼，而證人張弼
    於本院98年度北簡字第33371 號訴訟中到庭證稱該次會議由
    伊擔任主席等語，另證人即上訴人太陽住商大廈管理委員會
    之法定代理人李逸賢於本院99年度北簡字第3287號訴訟中則
    證述稱第1 次開會的召集人是張陳明珠委託他兒子張弼，伊
    在現場看到他們連署的是1 張A4大小的紙上面寫一些人選出
    張弼作召集人，但附上張陳明珠委託張弼等語，又證人王盛
    禾於本院99年度北簡字第3287號訴訟中則證陳現場有看到張
    弼拿1 個授權書給大家看，說是他母親年紀比較大所以委託
    他來處理事情等語，再證人王洛涵同於本院99年度北簡字第
    3287號訴訟中證稱有連署推薦張弼當第1 屆區分所有權人會
    議召集人等語，業據本院調閱上開卷宗查核屬實，並影印上
    述筆錄附卷可稽（見本院卷(二)第21、22、24頁），則由前揭
    證人所證內容可知，系爭90年1 月5 日第1 屆區分所有權人
    會議係由張弼擔任召集人甚明。
  3.惟查系爭大廈之區分所有權人名冊中並無張弼該人（區分所
    有權人名冊附於本院99年度北簡字第33371 號卷，並據本院
    調取該卷宗查閱無訛，業如上述），核與前述92年12月31日
    修正前之公寓大廈管理條例第25條須由具有「區分所有權人
    」身分者互推1 人擔任召集人之規定顯然未合，上訴人太陽
    住商大廈管理委員會雖一度辯稱張弼係受其母張陳明珠委託
    而為召集人，但依上開證人李逸賢、王盛禾、王洛涵之證述
    內容可知住戶顯係以連署張弼為召集人之方式推舉，而非連
    署張陳明珠為召集人，而況該次會議紀錄係記載主席為「張
    弼」，並未表明其代理張陳明珠之旨，不惟如此，上訴人太
    陽住商大廈管理委員會嗣於本院審理時尤自承「區分所有權
    人是張陳明珠，張弼是受張陳明珠委託出席，可是當天是以
    張弼名義為召集人，召開區分所有權人會議，所以可能有瑕
    疵，因為張弼只是住戶，並非區分所有權人，但因10年前就
    相關法令不是那麼清楚」等語在卷（見本院卷(二)第65頁反面
    ），益徵太陽住商大廈管理委員會所為張弼係受張陳明珠委
    託擔任召集人之辯解，顯與事實不符而無足取。職是，系爭
    大廈90年1 月5 日第1 屆區分所有權人會議係由非區分所有
    權人之張弼所召集，而張弼既係無召集權人，則由其召開之
    第1 屆區分所有權人會議形式上並非合法之意思機關，參照
    前開判例見解，自不能為有效之決議，是以此次會議紀錄上
    記載會議通過之系爭「管理委員會組織章程及規約」自始不
    生效力，且不待撤銷即當然絕對無效，上訴人太陽住商大廈
    管理委員會猶指稱此種無召集權人召集之區分所有權人會議
    決議為待撤銷事項，並非無效云云，顯屬誤解。
  4.至上訴人太陽住商大廈管理委員會另提出系爭大廈99年度第
    1 次、第2 次臨時區分所有權人大會會議紀錄、出席委託書
    、簽到簿等資料，據以主張已依上開會議決議追認第1 屆區
    分所有權人會議之效力云云。惟按上述判例意旨所指無召集
    權人召集之區分所有權人會議所為之決議為無效，乃當然自
    始完全無決議之效力，無待當事人為撤銷或確認即當然絕對
    無效，自亦不容當事人事後以追認之方式補正其效力至明，
    上訴人太陽住商大廈管理委員會此部分主張，洵非適法，自
    非可執為有利上訴人太陽住商大廈管理委員會之證據，併予
    敘明。
  5.承上開說明，系爭大廈90年1 月5 日第1 屆區分所有權人會
    議係由無召集權人之張弼所召開，該次會議非合法召開，所
    作通過系爭規約之決議為無效，上訴人太陽住商大廈管理委
    員會復未能舉證證明系爭規約另有經其他區分所有權人會議
    合法召集並決議通過之情。從而，上訴人太陽住商大廈管理
    委員會主張依90年1 月5 日第1 屆區分所有權人會議通過之
    系爭規約第11條第1 項第2 款及第5 項規定，請求被上訴人
    戴莉容給付91年1 月起至98年12月止之管理費17,741元，及
    按週年利率10% 計算之利息，為無理由，應予駁回。
  (二)太陽住商大廈管理委員會依系爭區分所有權人會議之決議，
    請求戴莉容給付修繕費201,600 元部分，是否有據？
  1.按專有部分、約定專用部分之修繕、管理、維護，由各該區
    分所有權人或約定專用部分之使用人為之，並負擔其費用。
    公寓大廈管理條例第10條第1 項定有明文。是就專有部分或
    約定專用部分之修繕應由區分所有權人自行負責，管理委員
    會、管理負責人或其他區分所有權人尚無權要求各該區分所
    有權人修繕，或負擔其費用。
  2.查依上訴人太陽住商大廈管理委員會提出系爭大廈第7 屆第
    2 次區分所有權人會議紀錄載明「討論事項4 ：2 樓及B1內
    部消防設備、水電及營運設施、水損整理、內部髒亂清理、
    門窗設施恢復、防再造成電梯等公設再損壞等討論。說明：
    2 樓及地下1 層商場戶應修復，達到可供營運狀態，以免拖
    累本大樓整體住家價值，對其內部消防設備、水電及營運設
    施，風災水損整理、內部髒亂清理、門窗設施恢復等，以防
    再造成大樓公共設施等再損壞，授權管委會委員收取費用修
    復完成，如有未配合依法訴訟追討。決議：無記名投票，表
    決通過。」等語（見原審卷第79-1、80頁）。另依其提出之
    第9 屆第1 次區分所有權人大會會議議題表決結果記載「十
    、是否同意第七、第八屆區分所有權人大會通過決議事項，
    未施行之部分如商場修繕費用催收即商場內部營運設施及消
    防應修復案每坪新台幣6 萬元（採多退少補），本屆繼續執
    行之。同意134 票」等內容（見原審卷第73頁），可知上開
    各次區分所有權人會議均決議修復系爭大廈「2 樓及地下1
    樓之內部設施及消防設備」，參以上訴人太陽住商大廈管理
    委員會委請弘旺公司估價之修繕內容為系爭大廈2 樓及地下
    1 樓之消防設備改善工程、水電改善工程、空調重整工程，
    亦有卷附弘旺公司出具之報價單及工程估價單、系爭大廈現
    場照片足稽（見原審卷第82至90頁、第521 至527 頁），上
    訴人太陽住商大廈管理委員會亦自認所收取之修繕費用係專
    款用於系爭大廈地下1 樓及2 樓之消防、水電、空調系統等
    語（見原審卷第31頁），堪徵其擬修復者係系爭大廈之2 樓
    及地下1 樓區分所有權人專有或約定專有部分之水電、空調
    及消防設備，而非系爭大樓區分所有權人共同使用部分之設
    備。揆之前揭說明，專有部分或約定專用部分之修繕、管理
    、維護應由各該區分所有權人為之並負擔其費用，其他區分
    所有權人尚無置喙之餘地。則上述區分所有權人會議決議就
    2 樓及地下1 樓專有部分設施之修繕而向各該樓層之區分所
    有權人收取修繕費，核與公寓大廈管理條例第10條第1 項之
    規定有違，而不生效力。
  3.又共用部分、約定共用部分之修繕、管理、維護，由管理負
    責人或管理委員會為之。其費用由公共基金支付或由區分所
    有權人按其共有之應有部分比例分擔之。但修繕費係因可歸
    責於區分所有權人或住戶之事由所致者，由該區分所有權人
    或住戶負擔。其費用若區分所有權人會議或規約另有規定者
    ，從其規定，亦為公寓大廈管理條例第10條第2 項所明定。
    準此，上訴人太陽住商大廈管理委員會主張修繕費應由系爭
    大廈2 樓及地下1 樓區分所有權人全體依區分所有權比例負
    擔者，應先就收取修繕共有部分建物之事由有可歸責於系爭
    大廈2 樓及地下1 樓區分所有權人所致者盡舉證之責。然依
    前揭所述，上訴人太陽住商大廈管理委員會擬修復者，乃系
    爭大廈2 樓及地下1 樓內部之水電、空調及消防設備，而非
    系爭大樓全體區分所有權人共同使用部分之設備，且系爭大
    廈2 樓及地下1 樓商場部分自落成迄今從未正式營業，復為
    上訴人太陽住商大廈管理委員會所不爭執，而其設備毀損原
    因，觀之上訴人太陽住商大廈管理委員會提出之97年4 月25
    日太陽住商管八函字第97016 號函說明三記載：「本大樓2
    樓與B1興建完成至今已歷10年，從未經營、從未使用，至今
    所有設備皆已腐朽，損壞喪失功能。整體上，2 樓與B1各項
    設備已無法使用，....1.本大廈2 樓窗戶被竊，....2.颱風
    來時或風大時吹2 樓室內的空調風管、排風設施等砸破1 樓
    通往B1之採光罩和其週邊玻璃多次，....3.2 樓與B1風災受
    創嚴重其室內空調設備、專有消防設施、排風設備等部分遭
    吹落、沖毀於地面、樓板，....5.2 樓、B1至1 樓電扶梯、
    貨梯等因風災損毀，至今無人維護，....6.....遭人多次侵
    入破壞大樓設施，....7.目前2 樓、B1室內，水電設備不斷
    毀損、鏽蝕脫落、線路與設備遭人竊盜等影響所及已造成緊
    急用電故障、監控系統故障」等語（見原審卷第92、93頁）
    ，可見上訴人太陽住商大廈管理委員會主張修繕2 樓及地下
    1 樓內部水電、空調設施及消防設備之損壞原因係因颱風天
    災或第三人侵入破壞所致，尚難認係可歸責於被上訴人戴莉
    容之事由所致。
  4.上訴人太陽住商大廈管理委員會雖指摘：系爭大廈2 樓及地
    下1 樓區分所有權人自交屋後任憑內部設施及設備毀損，皆
    視若無賭，對社區已生刑法第178 、179 條決水浸害之公共
    危險，且違反消防法有被斷水、斷電造成公共危險，自應負
    疏於善盡自身防颱防範措施責任，修繕費用當然係可歸責於
    區分所有權人事由所致云云，然上訴人太陽住商大廈管理委
    員會並未舉證證明被上訴人戴莉容有何故意或過失決水浸害
    系爭大廈建物致生損害之情。而系爭大廈相關消防設備縱有
    因故障或設備不足等原因，經臺北市政府消防局以違反消防
    法第6 條規定通知限期改善之事實（見原審卷第63至70頁）
    ，惟依上揭理由3.所陳，系爭大廈2 樓及地下1 樓消防設備
    之損壞原因係因颱風天災或第三人侵入破壞所致，已非可歸
    責於被上訴人戴莉容之事由，況被上訴人戴莉容就其所有之
    2 樓之07區分所有建物從未實際使用，復如前述，則戴莉容
    究有何可歸責事由致系爭大廈2 樓設施及設備毀損一節，並
    未據上訴人太陽住商大廈管理委員會具體敘明並立證以明，
    基此，上訴人太陽住商大廈管理委員會僅以被上訴人戴莉容
    拒絕修繕自己專有部分之設施，遽指其就修繕費有可歸責之
    事由云云，尚非可採。從而，上訴人太陽住商大廈管理委員
    會依系爭大廈第7 屆第2 次、第8 屆第2 次及第9 屆第1 次
    區分所有權人會議之決議，請求被上訴人戴莉容給付修繕費
    201, 600元及遲延利息，核非有據，亦不應准許。
六、綜上所述，上訴人太陽住商大廈管理委員會請求被上訴人戴
    莉容給付91年1 月起至98年12月止之管理費17,741元及修繕
    費201,600 元，既自起訴狀繕本送達翌日起至清償日止，分
    別按年息5%及10% 計算之利息，均屬無據，不應准許。原審
    判命戴莉容給付管理費17,741元並為假執行暨免為假執行之
    宣告部分，尚有未合，戴莉容就其敗訴部分上訴，指摘原判
    決不當，求予廢棄改判，為有理由，應由本院予以廢棄改判
    如主文第一、二項所示。至原審駁回太陽住商大廈管理委員
    會請求戴莉容給付修繕費20 1,600元部分，經核於法並無不
    合，太陽住商大廈管理委員會上訴意旨仍執陳詞指摘原判決
    此部分為不當，求予廢棄改判，為無理由，應駁回其上訴。
七、本件事證已臻明確，兩造其餘攻擊防禦方法及未經援用之舉
    證，經審酌核與本件判決結果不生影響，不再逐一論述，附
    此敘明。
八、據上論結，本件戴莉容之上訴為有理由，太陽住商大廈管理
    委員會之上訴為無理由，爰依民事訴訟法第436 條之1 第3
    項、第450 條、第449 條第1 項、第78條，判決如主文。
中    華    民    國   100    年    3     月    18    日
                    民事第三庭審判長法  官  郭美杏
                                    法  官  曾益盛
                                    法  官  林惠霞
以上正本係照原本作成。
本件判決不得上訴。
中    華    民    國   100    年    3     月    18    日
                                    書記官  陳怡如